【裁判字號】    92,上訴,277
【裁判日期】    920611
【裁判案由】    殺人未遂等
【裁判全文】
臺灣高等法院臺南分院刑事判決             九十二年度上訴字第二七七號    Ｃ
      上  訴  人
      即  被  告  甲  ○  ○
      指定辯護人  本院公設辯護人  丙  ○  ○
右上訴人因殺人未遂等案件，不服臺灣台南地方法院九十一年度訴字第一二二五號中
華民國九十二年一月二十三日第一審判決（起訴案號：臺灣台南地方法院檢察署九十
一年度偵字第九五八三號），提起上訴，本院判決如左：
      主      文
上訴駁回。
      事      實
一、甲○○曾於八十七年間犯殺人未遂罪，經最高法院二次發回，現尚在本院審理中
    ，（不構成累犯），於民國（下同）九十一年二月間某日，在台南市○○路水萍
    塭公園，向姓名年籍不詳之男子購得具有殺傷力仿ＣＯＬＴ廠半自動手槍換裝土
    造金屬槍管及土造金屬滑套改造手槍一枝（含彈匣一個）、土造子彈五顆，即未
    經許可予以持有，並至台南市南萣橋下試射子彈三顆後，其餘則攜回台南市○區
    ○○路二六六巷十八號之住處收藏持有之。嗣於同年六月十六日凌晨一時三十分
    許，甲○○得知其友人杜源榮在台南市○區○○路一段一一一號美的旋律ＫＴＶ
    店內遭人毆打，即回住處取出上開槍、彈，搭乘陳志傑所駕駛自小客車前往尋仇
    ，於同日凌晨二時許至美的旋律ＫＴＶ店前，杜源榮之友人林世祥向甲○○指稱
    在店前之人群即是毆打杜源榮之人，甲○○竟基於殺人故意，持槍下車向人群中
    之乙○○右頸部射擊一槍，子彈貫穿後卡在左鎖骨內，乙○○不支倒地，甲○○
    復趨前以腳踢其頭部稱：「你又囂張吧！」才離去，而乙○○經緊急送醫救治始
    倖免於難。嗣於九十一年九月十日十六時五十分許，經警持檢察官簽發之拘票，
    在台中市○○路○段六十號二樓之一，將甲○○拘提到案，並經其同意，至台南
    市○○路二六六巷十八號住處查獲並扣得上開手槍一支（含彈匣一個）、子彈一
    顆（已試射成彈殼及彈頭︶、彈殼一個。
二、案經被害人乙○○訴由台南市警察局第一分局報告臺灣台南地方法院檢察署檢察
    官偵查起訴。
      理      由
一、訊據被告甲○○固坦承於右揭時地未經許可持有前開槍彈及開槍射傷被害人乙○
    ○等情，但均否認有殺人未遂之犯意，辯稱：「我開槍是要嚇一嚇他，開完槍沒
    有過去打被害人及罵他。」等語。惟查：
（一）右揭殺人未遂之事實，業據告訴人乙○○在警詢及偵查及本院審理中指訴綦詳
      ，稱：「我在ＫＴＶ外坐著與我哥哥聊天，被告就一槍打過來，我不認識被告
      ，當時被告離我約十公尺，子彈從我右頸進入，卡在左肩，有急救二次。」（
      見本院卷九十二年四月一日筆錄），且告訴人於當日至國立成功大學醫學院附
      設醫院接受診治，其頸部受有槍傷，並於翌日開刀取出彈頭，有國立成功大學
      醫學院附設醫院出具之診斷證明書一紙在卷可稽，並經本院向成功大學醫學院
      附設醫院函查被害人受傷及痊癒情形，經其函復稱：「乙○○於九十一年六月
      十六日由外轉入本院急診求治，當時生命徵象穩定，據訴遭槍擊，理學檢查發
      現右頸部有一子彈貫穿傷口，並無立即生命危險，彈頭於六月十七日取出，痊
      癒情形良好，於六月二十九日出院，並無重大不治之傷害，惟尚遺有右側尺神
      經麻痺症候，於九十一年十二月二十五日門診時已改善」有成功大學醫學院附
      設醫院九十二年四月十七日九二成附醫急診字第三六○七號函附本院卷可憑。
      又在場證人洪嘉均、徐昌煒於偵查中證稱：當時見一名極似甲○○之男子持槍
      朝乙○○射擊；在場證人彭榮欽亦證稱：甲○○即為射擊乙○○之人等語。是
      以被告確有持槍射擊告訴人之事實至明。被告雖辯稱無殺人之故意，但被告於
      原審法官受理聲請羈押案件訊問時，經法官當庭勘驗其開槍之手勢約呈八十度
      至九十度之角度，記明在卷，顯見被告當時係以射擊人體為目的，且被告自承
      我是依朋友所指的方向開槍過去（見本院卷九十二年四月一日筆錄），可見被
      告有為朋友出氣報復之意思。傷力，而槍擊時被告與告訴人乙○○之距離僅約
      十公尺，在此種近距離持手槍朝告訴人之頭頸部射擊，顯見被告能預見其射擊
      行為足以使告訴人死亡，被告有殺人之故意已明。另被告又辯稱伊開槍後沒有
      打及罵被害人云云，然據告訴人及在場證人洪嘉均、彭榮欽均證稱乙○○倒地
      後甲○○曾以腳踢其頭部稱：「你又囂張吧！」才離去，足見被告當時確有殺
      人故意並著手實施。被告所辯，無非飾卸之詞，洵無足採。
（二）、被告右揭違反槍砲彈藥刀械管制條例之事實，業據被告坦承不諱。而前開扣
      案槍、彈經送內政部警政署刑事警察局鑑驗結果，認該手槍（槍枝管制編號0
      000000000）係仿ＣＯＬＴ廠半自動玩具手槍換裝土製金屬槍管及土
      造金屬滑套改造而成之改造手槍，機械性能良好，認具殺傷力；送鑑子彈一顆
      （經試射），係土造子彈，具直徑９‧９ＭＭ之土造金屬彈頭，經試射，可擊
      發，認具殺傷力，有內政部警政署刑事警察局九十一年十月一日刑鑑字第０九
      一０二五五０七一號槍彈鑑定書一份附卷可稽，被告自白與事實相符。
（三）、綜上所述，被告甲○○所辯，無非均係卸責之詞，均不足採。此外，復有仿
       ＣＯＬＴ廠半自動改造手槍一支及子彈一顆（已試射）、彈殼一枚等扣案可
       稽，被告罪證明確，犯行應予認定。
二、核被告持有槍彈，復持槍殺人未至死傷之行為，係犯槍砲彈藥刀械管制條例第十
    一條第四項之未經許可持有可發射子彈具殺傷力之其他槍砲罪、同條例第十二條
    第四項之未經許可持有子彈罪、刑法第二百七十一條第二項、第一項之殺人未遂
    罪。其已著手於殺人行為之實行而未生死亡之結果，為未遂犯，依刑法第二十六
    條前段之規定，減輕其等刑。其一持有行為同時未經許可，持有改造手槍、子彈
    ，係想像競合犯，應從一重之未經許可，持有其他具殺傷力之手槍罪處斷。又其
    於本件殺人之前即已獨自持有前開槍彈甚久，顯非為本件殺人始持有。故其所犯
    上開殺人未遂罪及未經許可，持有其他具殺傷力之手槍罪間，應予分論併罰。
三、原審認被告事證明確，因予適用槍彈藥刀械管制條例第十一條第四項、第十二條
    第四項，刑法第十一條前段、第二百七十一條第一項、第二項、第二十六條前段
    、第五十五條、第四十二條第二項、第三十八條第一項第一款、第二款，罰金罰
    鍰提高標準條例第二條，現行法規所定貨幣單位折算新臺幣條例第二條，並審酌
    被告犯罪之動機、目的、手段、嚴重危害社會治安，犯罪後又均否認犯行，尚無
    悔意及迄未與被害人達成民可賠償和解等一切情狀，量處持有槍彈罪部分有期徒
    刑二年併科罰金新台幣十萬元，殺人未遂罪部分有期徒刑六年，並定其執行刑為
    有期徒刑七年，併科罰金新台幣拾萬元，及諭知罰金易服勞役之折算標準。扣案
    之改造手槍一支（含彈夾）係違禁物，不論屬於犯人與否，均應宣告沒收。而扣
    案之彈殼一枚與另扣案試射所留之彈殼與彈頭各一枚，雖現已非違禁物，但係供
    犯殺人罪所用之物，且均係被告所有，業據其自承，亦宣告沒收，本院核其認事
    用法俱無不合，量刑亦稱妥適，被告上訴意旨否認犯罪，空言指摘原判決不當，
    並無可取，為無理由，應予駁回。
四、原審經檢察官高祈到庭執行職務，有審判筆錄可憑，惟原判決漏未記載，應由
    原法院裁定更正，此非審判程序之瑕疵，併此明。
據上論結，應依刑事訴訟法第三百六十八條，判決如主文。
本案經檢察官廖椿堅到庭執行職務。
中    華    民    國      九十二      年      六      月      十一      日
          臺灣高等法院臺南分院刑事第三庭
                                      審判長法官  陳    義    仲
                                            法官  宋    明    蒼
                                            法官  楊    子    莊
右正本證明與原本無異。
得否上訴？
                                      法院書記官  王    全    龍
中    華    民    國      九十二      年      六      月      十三      日
附錄法條：
槍砲彈藥刀械管制條例第十一條：
未經許可，製造、販賣或運輸第四條第一項第一款所稱其他可發射金屬或子彈具有殺
傷力之各式槍砲者，處五年以上有期徒刑，併科新臺幣一千萬元以下罰金。
未經許可，轉讓、出租或出借前項所列槍砲者，處三年以上十年以下有期徒刑，併科
新臺幣七百萬元以下罰金。
意圖供自己或他人犯罪之用，而犯前二項之罪者，處無期徒刑或七年以上有期徒刑，
併科新臺幣一千萬元以下罰金。
未經許可，持有、寄藏或意圖販賣而陳列第一項所列槍砲者，處一年以上七年以下有
期徒刑，併科新臺幣七百萬元以下罰金。
第一項至第三項之未遂犯罰之。
刑法第二百七十一條第一項、第二項：
殺人者，處死刑、無期徒刑或十年以上有期徒刑。
前項之未遂犯罰之。
槍砲彈藥刀械管制條例第十二條第四項：
未經許可，持有、寄藏或意圖販賣而陳列子彈者，處五年以下有期徒刑，併科新台幣
三百萬元以下罰金。


司法院資訊處製作；財團法人民間司法改革基金會備份。
